【裁判字號】    97,交抗,854
【裁判日期】    971226
【裁判案由】    聲明異議
【裁判全文】
臺灣高等法院高雄分院刑事裁定         97年度交抗字第854號
抗  告  人
即受處分人  甲○○
上列抗告人因違反道路交通管理處罰條例聲明異議案件，不服臺
灣高雄地方法院中華民國97年11月18日裁定（97年度交聲字第19
51號），提起抗告，本院裁定如下：
    主  文
抗告駁回。
    理  由
一、抗告意旨略以：受處分人係於綠燈時駕車進入高雄縣湖內鄉
    ○○路、自強街口，之後燈號始轉為黃燈，斯時有2 輛自小
    客車，以時速約80至90公里之高速超越黃燈經過該路口，受
    處分人係以時速約30至40公里之速度跟在該2 輛車後面經過
    該路口，之後燈號始變為紅燈，受處分人並未闖紅燈；且依
    員警所站之舉發位置，距該路口有1 百餘公尺，並無法清楚
    看見燈號轉換之情形。綜上所述，原裁定顯有違誤，爰依法
    提起抗告，請求撤銷原裁定云云。
二、按「汽車駕駛人，行經有燈光號誌管制之交岔路口闖紅燈者
    ，處新臺幣1,800 元以上5,400 元以下罰鍰」，並記違規點
    數3 點，道路交通管理處罰條例第53條第1 項、第63條第1
    項第3 款分別定有明文。
三、經查：
  (一)按依道路交通管理處罰條例科處行政罰事件，依據公法爭議
    之舉證責任分配法則，固應先由行政機關就其業已履踐相關
    正當法程序，以及人民應受處罰之客觀違反法令行為，負證
    明之責，異議人就行政機關已為相當證明之前開事項，若主
    張欠缺主觀歸責條件或為其他抗辯，亦須就其所辯提出反證
    。惟行政機關對於前開應為舉證事項，非不得以執行查察取
    締勤務人員，依據調查人證之程序，使就親歷事實提供不可
    替代之證明方法，尤於當場舉發交通違規事件，鑑於交通違
    規事實往往驟然而現、稍縱即逝，若硬性要求舉發員警不分
    違規情節，一律必須預留證據，俾便事後提出供法院審酌，
    除有現實技術可行性之困難外，勢將大幅提高交通管理之行
    政成本，並嚴重削弱道路交通管理之行政效能，此絕非立法
    者制定道路交通管理法規之本意。
  (二)抗告人即受處分人甲○○（下稱抗告人）於民國97年7 月6
    日中午12時52分許，駕駛車牌號碼8590-JL 號自小客車，行
    經高雄縣湖內鄉○○路、自強街口有燈光號誌管制之交岔路
    口闖紅燈，經高雄縣政府警察局湖內分局湖內派出所巡佐徐
    茂勝當場攔停舉發，掣發舉發違反道路交通管理事件通知單
    ，原處分機關高雄市政府交通局以抗告人違反道路交通管理
    處罰條例第53條第1 項之規定，裁處罰鍰新台幣（下同）2,
    700 元，並記違規點數3 點等情，有高雄縣政府警察局97年
    7 月6 日高警交字第N00000000 號舉發違反道路交通管理事
    件通知單、高雄市政府交通局97年8 月15日高市交裁字第裁
    32-N00000000裁決書各1 份在卷可稽（見原審卷第11、25頁
    ）。
  (三)抗告人於前揭時間、地點，駕駛自小客車闖紅燈，並經警攔
    停等情，業經證人即本案掣單舉發抗告人前開違規行為之高
    雄縣政府警察局湖內分局湖內派出所巡佐徐茂勝於原審到庭
    具結證稱：我於97年7 月6 日中午12時到14時，在高雄縣湖
    內鄉○○路與自強街交岔路口執行勤務，我親眼看到當時湖
    中路與自強街口兩邊號誌已經轉為紅燈時，抗告人都沒有煞
    車，還通過該路口，於是我就把他攔下來，他辯稱他經過路
    口時是黃燈，我跟他講說燈號已經變紅燈好幾秒了你還往前
    開，他又辯稱他到路口時已經轉為紅燈無法煞車；當時我沒
    有看到有其他車子停在停止線前，因為只有抗告人那輛車而
    已等語明確（見原審卷第15至17頁）。本院審酌證人徐茂勝
    與抗告人之間不僅未有任何怨隙，且素不相識，衡諸常情，
    證人徐茂勝應無設詞攀誣，或虛構違規事實陷害抗告人之理
    ；況員警執行公務時，本身即受有行政懲處責任之監督，且
    其到庭具結作證，更以偽證罪之刑事責任擔保其證言之真實
    性。準此，證人徐茂勝所為之上開證述，洵堪信為真實而可
    採取。
  (四)抗告人固辯稱：員警值勤所站之舉發位置，距該路口有1 百
    餘公尺，無法清楚看見燈號轉換之情形云云。惟證人徐茂勝
    證稱：我確認我執勤當時所站位置可以清楚看見道路兩旁燈
    號轉換之情形（見原審卷第16頁）；且依證人徐茂勝所繪製
    之執勤現場圖1 紙（見原審卷第26頁）觀之，其執勤當時所
    站位置係在湖中路與自強街交岔路口處之湖中路路旁，確可
    清楚看見系爭交岔路口燈號轉換之情形。佐以抗告人所提出
    之現場照片1 張（見原審卷第5 頁），益徵證人徐茂勝執勤
    當時所站位置，確可清楚看見湖中路與自強街交岔路口處燈
    號轉換之情形，甚為明灼。職是，尚無法執此而質疑員警所
    為之舉發有何誤判之情形。
  (五)抗告人固又辯稱：伊係於綠燈時駕車進入湖中路、自強街口
    ，之後燈號始轉為黃燈，斯時有2 部自小客車，以時速約80
    至90公里之高速超越黃燈經過該路口，伊係以時速約30至40
    公里之速度跟在該2 輛車後面經過該路口，之後燈號始變為
    紅燈，伊並未闖紅燈云云。惟查，證人徐茂勝證稱：在抗告
    人前面有2 輛車是在綠燈時通行經過該路口，該路口綠燈變
    黃燈再變紅燈共約5 秒，抗告人當時有表示他是跟在該2輛
    車後面通過路口，但是該2 輛車距離抗告人很遠，而且都是
    在綠燈時通過路口，該2 輛車經過路口約10秒後我才看到抗
    告人等語明確（見原審卷第16頁）。準此，足認證人徐茂勝
    舉發抗告人闖紅燈，尚與抗告人前面該2 輛車無關，亦不因
    抗告人通過路口時之行車時速及燈號轉換之時間等因素而受
    影響。
  (六)綜上所述，抗告人駕駛上開自小客車，於前開時、地，行經
    有燈光號誌管制之交岔路口闖紅燈違規之事證明確，洵可認
    定。
四、原審因認原處分機關依道路交通管理處罰條例第53條第1項
    之規定，裁處抗告人罰鍰2,700 元，並依道路交通管理處罰
    條例第63條第1 項第3 款之規定，記違規點數3 點，並無不
    當，因而依道路交通案件處理辦法第19條規定，裁定駁回抗
    告人之異議，本院經核並無違誤。抗告人猶執前詞，指摘原
    裁定不當，為無理由，自應予以駁回。
五、據上論結，應依道路交通案件處理辦法第26條，刑事訴訟法
    第412條，裁定如主文。
中    華    民    國    97    年    12    月    26    日
                  刑事第七庭    審判長法  官 莊飛宗
                                      法  官 陳明富
                                      法  官 孫啟強
以上正本證明與原本無異。
不得再抗告。
中    華    民    國    97    年    12    月    26    日
                                      書記官 黃富美


司法院資訊處製作；財團法人民間司法改革基金會備份。
